臺灣高雄地方法院刑事判決　　　　95年度訴字第3073號
公　訴　人　臺灣高雄地方法院檢察署檢察官
被　　　告　午○○
上列被告因偽造文書等案件，經檢察官提起公訴（95年度偵緝字
第2190號、95年度偵緝字第2191號），本院判決如下：
    主  文
午○○幫助犯詐欺取財罪，處有期徒刑陸月，減為有期徒刑月
，如易科罰金，以銀元佰元（即新台幣玖佰元）折算壹日。
被訴竊盜部分無罪。
    事  實
一、緣午○○與乙○○為舊識，素知乙○○平日兼以趁信用卡持
    卡人急需現金之際，安排持卡人至特定商家刷卡消費購買物
    品，並向該刷卡人以低價購入該等物品，再轉售他人從中牟
    利之業務，即俗稱「刷卡換現金」。另如附表所示之信用卡
    之持卡人庚○與真實姓名、年籍不詳、綽號「娃娃」之人，
    因缺錢花用，乃意圖為自己不法之所有，共謀由「娃娃」先
    持庚○信用卡消費後，再由庚○向銀行謊報信用卡遺失之方
    式向發卡銀行及商家詐取財物。午○○雖可預見如信用卡持
    卡人需以上述乙○○所經營之刷卡換現金之方式取得金錢，
    可能為已無償債能力之人，而自始於刷卡之際即無欲償還該
    筆款項，竟仍於94年9 月21日前某日，於高雄市○○路某一
    遊藝場認識「娃娃」，經「娃娃」詢問是否可代為轉介「刷
    卡換現金」之商家時，為賺取介紹費用，而基於縱「娃娃」
    可能係陷於無資力之人或與真正持卡人欲以先刷卡後謊報遺
    失之方式而對發卡銀行、商家施用詐術以取得財物，亦不違
    背其本意之幫助犯意，代「娃娃」聯繫乙○○辦理以上述方
    式刷卡換現金，便利「娃娃」與庚○遂行等詐欺取財之謀劃
    。乙○○即於94年9 月21日通知經營位於高雄市○○區○○
    街142 號之「和育洋行」及「益青商行」之辰○○，請其事
    先準備大批酒類。嗣於94年9 月23日，乃由午○○帶「娃娃
    」前往乙○○位於高雄市苓雅區○○○路142 號之店內，繼
    而於同日下午5 、6 時許，即由「娃娃」持庚○所有如附表
    所示之信用卡，在乙○○安排下前往上開商行，以庚○名義
    刷卡購買總價達新台幣（下同）712,475 元之酒類，致辰○
    ○之配偶卯○○○陷於錯誤，誤以為「娃娃」即係庚○本人
    ，而同意其刷卡，並開立以庚○為對象之出貨單。「娃娃」
    刷卡完畢後，即由乙○○以697, 380元之代價向「娃娃」購
    入該批啤酒，並交付現金與「娃娃」，「娃娃」即將上開出
    貨單交付與乙○○收執，而由乙○○另行前往提貨。午○○
    則另外向「娃娃」收取5,000 元之介紹費用獲利。嗣庚○依
    約向如附表所示銀行謊稱如附表所示之信用卡於當日遺失而
    被盜刷，致生損害於卯○○○、辰○○及如附表所示各銀行
    對信用卡管理之正確性。庚○與「娃娃」乃共同詐欺取財得
    逞。
二、案經卯○○○、辰○○、美商花旗銀行股份有限公司（下稱
    花旗銀行）、台北富邦商業銀行股份有限公司（下稱富邦銀
    行）、玉山商業銀行股份有限公司（下稱玉山銀行）、安信
    信用卡股份有限公司（下稱安信公司）、台新國際商業銀行
    股份有限公司（下稱台新銀行）、誠泰商業銀行股份有限公
    司（下稱誠泰銀行，嗣已與台灣新光銀行合併，並更名為台
    灣新光商業銀行股份有限公司）、英商渣打銀行股份有限公
    司（下稱渣打銀行）、中國信託商業銀行股份有限公司（下
    稱中信銀行）訴由高雄市政府警察局、高雄縣政府警察局鳳
    山分局移送臺灣高雄地方法院檢察署檢察官偵查起訴。
    理 由
壹、證據能力之認定：
    按被告以外之人於審判外之言詞或書面陳述，除法律有規定
    者外，不得作為證據，刑事訴訟法第159 條固定有明文，惟
    被告以外之人於審判外之陳述，雖不符同法第159 條之1 至
    之4 規定，而經當事人於審判程序同意作為證據，法院審酌
    該言詞陳述或書面陳述作成時之情況，認為適當者，亦得為
    證據。又當事人、代理人或辯護人於法院調查證據時，知有
    第159 條第1 項不得為證據之情形，而未於言詞辯論終結前
    聲明異議者，視為有前項之同意，此亦據同法第159 條之5
    規定甚明。查告訴人辰○○、卯○○○、中信銀行代理人壬
    ○○、台新銀行代理人戊○○、玉山銀行代理人寅○○、渣
    打銀行代理人己○○、花旗銀行代理人辛○○、誠泰銀行代
    理人癸○○、富邦銀行代理人丁○○、安信公司代理人丙○
    ○、告訴人丑○○、證人庚○、乙○○、楊佩姍於警詢之陳
    述，及卷附高雄市政府警察局96年8 月15日高市警苓分偵字
    第0960023115號1 紙、發票影本11張、中信銀行冒用明細、
    台新銀行信用卡消費查詢、玉山銀行刷卡消費明細表、渣打
    銀行商店消費明細表、花旗銀行客戶交易明細一覽表、誠泰
    銀行爭議交易明細表、卡號基本資料查詢、富邦銀行冒刷明
    細表、安信信用卡卡片交易明細表各1 份、如附表所示各該
    消費之信用卡簽帳單共計11紙、彰化商業銀行股份有限公司
    存款憑條1 紙，性質上雖屬證人於審判外之書面陳述，非屬
    刑事訴訟法第159 條之4 所定之例外情形，原不具證據能力
    ，然檢察官、被告明知該等陳述有刑事訴訟法第159 條第1
    項不得為證據之情況，於本院審理中均同意引為證據，本院
    審酌上開警詢筆錄作成時之情況，並無非法取得之不適當情
    形，則依刑事訴訟法第159 條之5 第1 項之規定，為傳聞法
    則之例外，有證據能力，本院自得引為判決參考之依據，合
    先敘明。
二、通聯調閱查詢單1 紙，性質上係以機器自動紀錄之電話通聯
    資料庫（性質上為電腦自動紀錄）為本，經以電腦處理方式
    擷取其中某一特定用戶之相關通話時間、對方電話資料、基
    地台資料為列印製作，亦屬於電腦文書處理結果，不含人之
    供述要素，非屬供述證據，不受傳聞法則之規範，當具證據
    能力，附此敘明。
三、又按照片之性質固有證據與非供述證據之爭論，然審酌照片
    係傳達照相當時現場情況，而透過照片傳達的情形與現場真
    實情形，在內容上的一致性，透過機械的正確性來加以保障
    ，換言之，照片並不存在人對現實情形的知覺、記憶所經常
    發生的表現錯誤，是認照片之性質係非供述證據，並無傳聞
    法則之適用。則本件高雄市政府警察局96年8 月15日高市警
    苓分偵字第0960023115號函所附照片9 幀，既屬物證，且於
    此亦別無證據證明上開蒐證照片有經偽造、變造之情形，自
    有證據能力。
貳、有罪部分：
一、訊據被告午○○固坦承有於上開時、地介紹「娃娃」與乙○
    ○前往和育洋行、益青商行以如附表所示之信用卡及金額購
    買酒類一批，而辦理刷卡換現金事宜，及事後向「娃娃」收
    取5 千元之介紹費用等情之事實，然矢口否認有何幫助詐欺
    取財之犯行，並辯稱：持卡人是否會支付該筆信用卡款，伊
    並未預見云云。經查：
  (一)被告於95年7 月10日、95年7 月11日本院羈押訊問時、95年
    7 月11日偵查中經檢察官訊問時、本院95年11月29日準備程
    序中均供稱：伊於94年9 月份，在高雄市六合夜市遊藝場認
    識一名自稱「娃娃」之女子，向伊詢問有無地方可以刷卡換
    現金，因伊與證人乙○○認識十多年，知她向來自稱為「王
    小姐」，有作刷卡換現金之業務，伊即帶「娃娃」前往證人
    乙○○位於高雄市○○路、三多路交岔路口附近之名稱為「
    雅曼尼」之店面找證人乙○○，隨後即由證人乙○○帶「娃
    娃」去刷卡，伊事後趕到現場時，證人乙○○表示已經刷卡
    完畢，要伊返回「雅曼尼」店面等待，證人乙○○即與「娃
    娃」返回該店面，並當場計算約六十多萬之現金與「娃娃」
    ，「娃娃」另外交付5 千元給伊等語（見本院95年度聲羈字
    第694 號卷第5 頁、本院96年度聲羈字第695 號卷第5 頁、
    臺灣高雄地方法院檢察署95年度偵緝字第2190號卷，下稱偵
    三卷，第25、45頁），互核其此部分所供，前後尚屬一致。
    且核與證人巳○○於本院審理中當庭指認證人乙○○即其所
    認識之「王小姐」（院卷第183 頁），並證稱：其與證人乙
    ○○認識約7 、8 年，認識她的人均稱呼她為「王小姐」或
    「miss王」，她經營萬物皆收生意，店面地點在成功三路附
    近，店名為「雅曼尼」，其以往常常聽聞證人乙○○接獲朋
    友或客戶電話後，其詢問原因，證人乙○○向其表示有客戶
    要刷卡（院卷第138 、139 頁）等情相符；又經本院函請員
    警前往查訪證人乙○○於警詢時所提出之名片（高雄市政府
    警察局刑案偵查卷宗，下稱警一卷，第107 頁）所示營業場
    所高雄市苓雅區○○○路124 號之結果，該店正面之招牌為
    雅比仲介服務，然玻璃上確有打印「雅曼尼」之店名，且店
    面側邊亦確有裝設「雅曼尼」之招牌，有高雄市政府警察局
    96 年8月15日高市警苓分偵字第0960023115號函暨所附照片
    9 幀（院卷第162 至167 頁）為憑，亦恰與被告所供及證人
    巳○○所證上情若合符節。證人乙○○雖於本院審理時證稱
    伊並未自稱王小姐云云（院卷第183 頁），然參酌證人巳○
    ○於本院審理中證稱：其均係跟著其他朋友一起叫證人乙○
    ○「miss王」，並未經證人乙○○糾正等語（院卷第18 3頁
    ）；證人乙○○就此則證稱：其曾經糾正過證人巳○○，但
    不知證人巳○○是否記得（院卷第184 頁）等語，顯見證人
    乙○○已證承確有人均稱呼其「miss王」之情。況證人巳○
    ○與證人乙○○確實相識，且無糾紛、仇恨，均據證人乙○
    ○證明在卷（院卷第182 、183 頁），證人巳○○亦無故意
    為不實陳述而任意誣指證人乙○○之理。甚且，本件「娃娃
    」前往上開商店刷卡購買酒類前，確係證人乙○○事先聯繫
    證人辰○○，要證人辰○○先行備貨以待，有證人辰○○於
    警詢及本院審理時之證詞為佐（警一卷第24頁、院卷第112
    頁），嗣後亦由證人乙○○以697,380 元之低價向「娃娃」
    承購，亦據證人乙○○於警詢證述明確（警一卷第56頁）；
    本件出貨之發票最終亦由證人乙○○收執並提出與警方，亦
    有卷附經證人乙○○註記確認之發票影本11張可憑（警一卷
    第107） ，顯見證人乙○○就本件「娃娃」持如附表所示之
    信用卡消費事宜，確有安排刷卡、並購入刷卡所得貨物以使
    持卡人達到轉換現金之行為。是證人乙○○所證，顯為掩飾
    其從事刷卡換現金業務而為不實之陳述，足認被告所供證人
    乙○○從事刷卡換現金之業務一節，尚非無據。
  (二)次查，證人辰○○、卯○○○、乙○○雖均於警詢中證稱：
    係被告欲購買酒類，而委託同為經營酒類販售之同業即證人
    乙○○向證人辰○○先行通知備貨（警一卷第19、24頁），
    及證人卯○○○雖於本院審理中證稱：94年9 月23日下午係
    被告帶「娃娃」前往上開益青商行消費刷卡後，證人乙○○
    事後才趕至上開商行云云（院卷第104 頁）、證人辰○○於
    本院審理中證稱：其於該女子刷卡期間返回商店，僅看見被
    告與該女子，並未看見證人乙○○，證人乙○○事後才進來
    要取貨云云（院卷第112 、113 頁）。然：證人卯○○○於
    本院審理中先證稱：刷卡完後證人乙○○才進來（院卷第10
    4 頁），然又改稱：證人乙○○約是在被告與「娃娃」刷卡
    消費過程中進入店內（院卷第107 頁），其所證已前後不一
    。另證人辰○○證稱：其返回店內時，被告與「娃娃」差不
    多要離開，當時並未看到乙○○，又因當時店內煙味很重，
    證人卯○○○就叫其帶孫子到外面去，其再度返回店內時，
    就看到證人乙○○來取貨云云（院卷第110 、112 頁），則
    果如此，證人乙○○剛進入店內時，證人辰○○、卯○○○
    之孫應已由證人辰○○帶離該店，證人乙○○應於進入該店
    一段時間後始看見證人辰○○協同其孫再次返回該店；然證
    人乙○○卻證稱當日其進入店內時，有看到證人辰○○、卯
    ○○○之孫子，但並未看見證人辰○○，證人辰○○是其到
    場後才進來店內云云（院卷第116 頁），已顯有矛盾；況證
    人卯○○○竟又證稱：其孫當天一直在店內，由其照顧，其
    配偶即證人辰○○是在店裡走來走去，有無出門其不清楚云
    云（院卷第119 頁），而顯與證人辰○○證稱係證人卯○○
    ○要求其帶孫子到屋外等情不符；再參以證人卯○○○證稱
    被告帶「娃娃」前來消費時，並未表示係由證人乙○○介紹
    而來（院卷105 頁），證人辰○○亦證稱：並未接獲證人乙
    ○○事先告知被告與「娃娃」要至店內消費之確實時間，否
    則其當時就會在場等語（院卷第112 頁），則果如此，在證
    人乙○○並未陪同到場之情形下，證人卯○○○在不識被告
    與「娃娃」且乏同業或熟識之人引薦之下，焉有可能當場在
    未經被告等人告知之情形下即可確認係證人乙○○所引介？
    或甘冒日後交易若有糾紛將無從處理之風險貿然讓「娃娃」
    購買如此大量之酒類？再審酌證人乙○○、辰○○、卯○○
    ○均係菸酒同業，有長期信用往來，業據其等證述在卷（院
    卷第111 、116 頁），其等實可能為脫免證人乙○○主導本
    件刷卡換現金之事實而為迴護證人乙○○之說辭。再者，證
    人乙○○雖於警詢及本院審理中均證稱被告打電話叫其過去
    上開商行，係要委請其代為詢問有無廠商願意收購，其並當
    場電話聯繫廠商云云，然：證人卯○○○卻證稱並無印象有
    聽見該等情事（院卷第119 頁）。況本件貨物既經開立發票
    及提貨單，有證人辰○○證詞可憑（院卷第111 頁），被告
    自可與「娃娃」一起攜帶該提貨單前往證人乙○○之「雅曼
    尼」商店內處理即可，證人乙○○亦可直接要求被告至其店
    內商談，顯無必要僅為了聯繫有無廠商願意收購酒類一事親
    自奔波至上開商行。又果證人乙○○係代被告及「娃娃」尋
    求該批貨物之買主，則該批貨物是否賣出，即屬未知，衡以
    本件刷卡人「娃娃」於購買該批貨物後隨即尋求脫手之情形
    觀之，「娃娃」顯無使用大批酒類之需求，則「娃娃」焉有
    可能在未確認其所刷卡承購之大批酒類能出售換得現金之情
    形下，即貿然刷卡購買其所不需要之貨物，且金額高達712,
    47 5元？益證人乙○○證稱其前往上開商行係為詢問有無廠
    商院購賣該批酒類云云，即與事理有違，亦無足採。綜上所
    述，本件證人乙○○既係以安排客戶刷卡購物，再趁機以低
    價購入物品，為客戶換取現金，並轉售貨物牟利之方式從事
    刷卡換現金之業務，且證人乙○○、辰○○、卯○○○所證
    係被告帶「娃娃」前去上開商行刷卡等情及證人乙○○證稱
    其事後趕至商行為被告尋求該批酒類之買主等情，均有疑義
    而不足採，則已可認本件「娃娃」前往刷卡消費，應係證人
    乙○○採行以往刷卡換現金之經營模式，於事先聯繫證人辰
    ○○備貨，再帶同「娃娃」前往上開商家刷卡購物，趁機以
    低價轉向刷卡人承購該物品甚明。被告供稱係證人乙○○帶
    「娃娃」前往上開商行刷卡消費乙情，應屬有據，而可採信
    。另被告嗣雖於本院96年9 月26日審理中改辯稱：伊僅是接
    獲「娃娃」透過伊之友人以電話詢問後，告知證人乙○○之
    聯繫電話，由「娃娃」自行與證人乙○○聯繫，伊並未帶「
    娃娃」前往證人乙○○上開「雅曼尼」店面云云。然，此已
    核與上開其偵查、羈押訊問、本院準備程序所供情形不符，
    而衡以其所為上開辯詞之時間，距案發已有2 年，相較其於
    上開偵查、羈押訊問係於95年7 月份為陳述，僅距案發未及
    1 年，則其於偵查、羈押訊問及本院準備程序中所為該等陳
    述，距案發時間較近，本較可採信。再衡以被告介紹「娃娃
    」前往刷卡，目的即在取得居間介紹之代價，則以被告與「
    娃娃」素不相識之情形觀之，被告自無可能一開始即告知證
    人乙○○之聯繫電話，而任令「娃娃」可能在被告不知情之
    情況下，自行與證人乙○○聯繫並刷卡換現金後，即消失無
    蹤，而使其無從索討該筆介紹費用。是被告此部分所辯，即
    無足採。
  (三)又「娃娃」於上揭時、地以庚○所有如附表所示信用卡刷卡
    消費如附表所示各該款項一情，有中信銀行冒用明細、台新
    銀行信用卡消費查詢、玉山銀行刷卡消費明細表、渣打銀行
    商店消費明細表、花旗銀行客戶交易明細一覽表、誠泰銀行
    爭議交易明細表、卡號基本資料查詢、富邦銀行冒刷明細表
    、安信信用卡卡片交易明細表各1 份（警一卷第71、74、77
    、82、87、92、93、94、104） 暨如附表所示各該消費之信
    用卡簽帳單共計11紙為憑（警卷第75、78、79、83、95、
    96、102 、院卷第81、82、84、96頁）可證。再查，證人庚
    ○雖於警詢中證稱：其於94年9 月23日16時許，在高雄市○
    ○區○○路與新莊仔路之自由黃昏市○○街時，遺失如附表
    所示信用卡及汽車駕照、現金、皮夾等物，可以確認其皮包
    及信用卡遭竊，其於同日晚間9 時許發現皮包確實不見後，
    隨即向如附表所示各該銀行辦理掛失等語（警一卷第3 、4
    、16頁）；且證人庚○確亦向警局報案及向如附表所示銀行
    報稱該等信用卡遺失一節，亦有卷附報案三聯單1 份（警一
    卷第70頁）、信用卡掛失聲明書及卡號基本資料查詢共7 紙
    （警卷第69、72、81、84、88、99、93頁）可憑。惟證人庚
    ○另於警詢及偵查中證稱：其自自由路黃市場返家後，於當
    日17時許至住家大樓作臉，19時許至住家對面洗頭，20 時
    許至泌尿科看診，21時許步行返家後才發現信用卡不見云云
    （警一卷第13頁、臺灣高雄地方法院檢察署95年度偵字第57
    88號卷，下稱偵一卷，第19、20頁）；惟證人庚○上開美容
    、洗頭服務衡情多係以現金交易，診所就醫衡情更無從記帳
    ，而需以現金支付看診費用，證人庚○之皮包及信用卡既於
    同日16時許一併遺失，其焉有可能之後於接受洗頭、美容服
    務及看診而欲付帳之際，均未曾因拿取現金而發覺皮包及信
    用卡遭竊，反而遲於當日21時許始發現？實有可疑。又證人
    庚○於警詢、偵查中均證稱：94年9 月23日16時許前去黃昏
    市場時，並未一併攜帶所使用之門號0000000000號行動電話
    出門，該電話當天都一直放在住家，均為開機狀態，其於當
    日21時許返家時，發現該行動電話放在床上，並看到幾通未
    接電話及一通簡訊，且該電話當日亦未交與他人使用等情（
    警一卷第13、偵一卷第20頁），惟核諸證人庚○所使用之該
    門號於94年9 月23日當日17時46分22秒、18時6 分38秒、18
    時9 分19秒、18時16分8 秒、18時19分58秒各接獲簡訊1 通
    ，且其行動電話接收上開簡訊之基地台，依序為編號54547
    號基地台（通聯資料未顯示地址）、編號54331 號位於高雄
    市○○區○○里○○路193 號、編號44704 號位於高雄市○
    ○區○○路218 號、編號63307 位於高雄市○○區○○路
    118 號12樓、編號43303 號位於高雄市鹽埕區○○○路68號
    基地台，有卷附通聯調閱查詢單1 紙可憑（警一卷第1 頁）
    。則果證人庚○於案發當時確將手機置放於家中，其收訊基
    地台實無可能自證人庚○住所地之左營區，變動至鼓山區、
    鹽埕區等地理位置相距甚遠之地點，證人庚○此部分所證已
    有不實。又果本件證人庚○之信用卡確係遭竊遺失，其又何
    需刻意隱瞞上開行動電話於當日「娃娃」刷卡之時顯已遭人
    攜出在外事實，甚至虛構其行動電話均置放於住處，藉該等
    說辭推卸其於「娃娃」刷卡之際可能接獲銀行通知而知情不
    報之責任？況且，經比對如附表所示各該信用卡簽帳單所示
    刷卡時間及上開通聯紀錄所顯示收取簡訊之時間，復參酌告
    訴人花旗銀行之代理人辛○○、富邦銀行代理人丁○○均於
    警詢中指稱：客戶刷卡之際有以電話聯絡但未接通（警一卷
    第43、49頁）、告訴人誠泰銀行代理人指稱：接獲如附表所
    示消費時，有發送簡訊至證人庚○之上開電話（警一卷第46
    頁）等情，堪認上開數通簡訊中，確有部分係銀行於接收「
    娃娃」刷卡消費信息之際，發送予證人庚○之消費通知簡訊
    。再觀以上開簡訊收訊時之基地台地理位置變動情形，乃依
    次往位於高雄市○○區○○街142 號之益青商行方向靠近，
    且其中18時16分08秒、18時19分58秒之2 通簡訊，發信基地
    台位於河西路118 號12樓、七賢三路68號，均正係位於上開
    商行所位處之瀨南街週遭，有卷附電子地圖網頁查詢結果列
    印資料5 紙為據（院卷第168 至172 頁），而可認「娃娃」
    刷卡之際，證人庚○之行動電話正逐步往該刷卡商行前進甚
    明。再參酌證人庚○之上開行動電話果係一併失竊，以其尚
    知悉銀行掛失信用卡之智識觀之，其當亦有隨即掛失行動電
    話門號之行為，然其不僅未曾證稱該行動電話遺失一情，更
    未有門號掛失之文件，已足認證人庚○上開所證其行動電話
    並未遺失一節與事實相符。而證人庚○既明知其上開行動電
    話並未遺失，其又證稱當日並未將行動電話交與他人使用，
    復依被告於偵查中當面指認證人庚○並非「娃娃」（偵三卷
    第45頁）及於本院審理中供承：「娃娃」是一很胖又很黑之
    女子，與證人庚○本人確實不同等語（院卷第206 頁）、證
    人乙○○於偵查中亦當庭指認證人庚○與前去刷卡之女子聲
    音不同（偵三卷第29頁），可見證人庚○與「娃娃」為不同
    之人等情判斷，足認「娃娃」於持證人庚○如附表所示信用
    卡刷卡消費之際，證人庚○本人正攜帶其上開行動電話往上
    開商行前進中，嗣於當日18時許，更已抵達上開商行附近甚
    明。而益見證人庚○對於「娃娃」將持其上開信用卡至該商
    行刷卡消費乙情顯然事先已知情甚明。準此，證人庚○既於
    「娃娃」持其如附表所示信用卡刷卡之際，尚能前往上開刷
    卡地點附近，顯見其已事先知悉「娃娃」將持其信用卡刷卡
    及該刷卡地點，其亦應已明知信用卡並未遺失，然其卻於案
    發後稍晚之晚間21時許，即向各該銀行謊報信用卡遺失，且
    虛構其行動電話均未帶出門等事實以圖卸免責任，益證證人
    庚○於「娃娃」持其信用卡於上開商行刷卡之際，即無欲償
    還該等費用。綜上，證人庚○與「娃娃」自始即共謀欲以由
    「娃娃」出面持證人庚○之信用卡消費刷卡購物變賣而換取
    現金，並製造簽帳單上確非證人庚○本人刷卡之事實，進而
    由證人庚○向各該銀行謊報信用卡遺失，藉以詐得財物等情
    ，均堪認定。
  (四)被告雖辯稱：伊並未預見「娃娃」會不付該筆信用卡款，沒
    有幫助詐欺之犯意云云。然被告就「娃娃」之真實姓名、年
    籍、住址均不知悉，與「娃娃」及證人庚○素不相識，其對
    其等之經濟狀況並未確知，顯然被告主觀上並無法確信「娃
    娃」及證人庚○有足夠資力支付刷卡換現金之信用卡款項。
    況其業於本院審理中自承：了解需以刷卡換現金之人資力多
    有問題，可能無法支付該筆金錢等語（院卷第218 頁）；且
    衡情刷卡換現金之人，經濟上既已缺乏相當擔保或已無其他
    方式籌措現金，其等甚有可能自始即無欲支付該筆信用卡款
    ，並進而採取各種方式（例如由他人出面刷卡並謊報遺失）
    以圖卸免責任，被告既自承為士官學校畢業，目前從事包子
    製作販賣之生意，顯見其有相當智識及社會歷練，且又自承
    該刷卡換現金之人資力確可能有問題，則其就刷卡換現金之
    人自始可能即欲藉刷卡購物以變賣得現而無欲償還該筆款項
    之事實自難諉為不知。準此，被告為賺取從中介紹之費用，
    竟仍介紹「娃娃」前往證人乙○○處刷卡消費，容任信用卡
    持卡人自始即無欲支付該筆款項而共謀由他人出面刷卡再由
    持卡人向銀行謊報遺失之方式向商家及發卡銀行詐取財物結
    果之發生，其對「娃娃」與證人庚○上開共同詐欺取財之行
    為應有預見其發生之可能，且對此事實之發生並不違反其本
    意，被告自有幫助詐欺取財之未必故意至明，被告上開所辯
    ，要係事後卸責之詞，不足採信。本件事證明確，被告幫助
    詐欺取財之犯行堪以認定，應依法論科。
二、被告行為後，刑法業於94年2 月2 日修正公布部分條文，並
    於95年7 月1 日施行（以下簡稱現行刑法，95年7 月1 日施
    行前之刑法簡稱修正前刑法）。依現行刑法第2 條第1 項規
    定：「行為後法律有變更者，適用行為時之法律。但行為後
    之法律有利於行為人者，適用最有利於行為人之法律。」。
    又本次修正涵蓋之範圍甚廣，故比較新舊法時，應就罪刑有
    關之共犯、牽連犯、連續犯、有無累犯加重、自首減輕暨其
    他法定加減原因與加減例等一切情形，綜其全部罪刑之結果
    而為比較，復有最高法院95年5 月23日所為之95年度第8次
    刑庭會議決議可資參照。經查：
  (一)修正前刑法第33條第5 款規定「罰金：1 元以上。」，且罰
    金罰鍰提高標準條例第1 條前段規定：「依法律應處罰金、
    罰鍰者，就其原定數額得提高為2 倍至10倍」、第3 條規定
    ：「依本條例提高罰金罰鍰之法律及其倍數由主管院定之」
    ，刑法所定提高罰金本刑之數額（單位為銀元），業經主管
    院核定提高為10倍，並自72年8 月1 日施行。至現行刑法第
    33條第5 款則規定「罰金：新臺幣1,000 元以上，以百元計
    算之。」，95年6 月14日公布施行之刑法施行法第1 條之1
    亦規定：「中華民國94年1 月7 日刑法修正施行後，刑法分
    則編所定罰金之貨幣單位為新臺幣。94年1 月7 日刑法修正
    時，刑法分則編未修正之條文定有罰金者，自94年1 月7日
    刑法修正施行後，就其所定數額提高為30倍。但72年6 月26
    日至94年1 月7 日新增或修正之條文，就其所定數額提高為
    3 倍」，則被告行為時與行為後之法律，就罰金刑之提高數
    額已有不同。又刑法第339 條第1 項詐欺取財罪之法定刑為
    ：「5 年以下有期徒刑、拘役或科或併科1,000 元以下罰金
    。」，則依被告行為時法，其法定刑之罰金刑經提高並折算
    新台幣則為新台幣30,000元以下、30元以上。若依現行刑法
    ，因刑法第339 條第1 項規定亦係72年6 月26日前所訂定，
    故罰金部分應提高為30倍，即最高可罰新台幣30,000元，最
    低應罰新台幣1,000 元；經比較新、舊法之結果，應以修正
    前刑法對其較為有利。
  (二)修正前刑法第41條第1 項前段規定：「犯最重本刑為5 年以
    下有期徒刑以下之刑之罪，而受6 個月以下有期徒刑或拘役
    之宣告，因身體、教育、職業、家庭之關係或其他正當事由
    ，執行顯有困難者，得以1 元以上3 元以下折算1 日，易科
    罰金。」，又易科罰金折算標準，依修正前罰金罰鍰提高標
    準條例第2 條前段規定（現已刪除），就其原定數額提高為
    100 倍折算1 日，即以銀元300 元（即新臺幣900 元）折算
    為1 日。惟現行刑法第41條第1 項前段則規定：「犯最重本
    刑為5 年以下有期徒刑以下之刑之罪，而受6 個月以下有期
    徒刑或拘役之宣告者，得以新臺幣1,000 元、2,000 元或3,
    000 元折算1 日，易科罰金。」，比較修正前後之易科罰金
    折算標準，以修正前刑法之規定，較有利於被告。
  (三)綜上，本件關於被告行為之論罪科刑，依現行刑法第2 條第
    1 項前段規定，經整體比較結果，以適用修正前刑法論罪科
    刑，對被告較為有利。
三、按刑法上之幫助犯，係對於犯罪與正犯有共同之認識，而以
    幫助之意思，對於正犯資以助力，而未參與實施犯罪之行為
    者而言，最高法院著有75年度臺上字第1509號、84年度臺上
    字第5998號及88年度臺上字第1270號判決意旨可供參照。是
    以，如未參與實施犯罪構成要件之行為，且係出於幫助之意
    思提供助力，即屬幫助犯，而非共同正犯。本件被告帶「娃
    娃」前往證人乙○○處，而由證人乙○○予以處理刷卡換現
    金事，使「娃娃」與證人庚○得遂行其等詐欺取財之謀議，
    並向銀行及商家詐取財物得逞，遂行其詐欺取財之犯行，是
    被告所為，係對於「娃娃」與證人庚○遂行詐欺取財犯行資
    以助力，揆諸上開判決意旨，自應成立幫助詐欺取財罪。核
    被告所為，係犯刑法第30條第1 項、修正前刑法第339 條第
    1 項幫助詐欺取財罪，爰依刑法第30條第2 項規定，按正犯
    之刑減輕之（本條僅作文字修正，不生新舊法比較之問題，
    最高法院95年度第21次刑事庭會議決議參照）。爰審酌被告
    前有偽造文書、重利前科（均不構成累犯），有臺灣高雄地
    方法院檢察署刑案資料查註紀錄表、臺灣高等法院被告前案
    紀錄表各1 份在卷可稽，素行不佳。又其為貪圖介紹刷卡換
    現金之介紹費用5 千元，即貿然帶同「娃娃」前往證人乙○
    ○之營業處所，並居間介紹，而使「娃娃」與證人庚○得共
    同向商家及如附表所示銀行詐取財物，金額高達712,475 元
    ，所造成之危害非輕，行為殊不足取，又其犯後僅坦承介紹
    「娃娃」與證人乙○○聯繫之事實，於本院審判程序中全然
    否認有何帶同「娃娃」前往證人乙○○營業場之事實，且仍
    飾詞狡辯無幫助犯意，顯無悔意，及其犯罪動機、所得、手
    段等一切情狀，量處如主文所示之刑。再按「中華民國96年
    罪犯減刑條例」業經總統於96年7 月4 日公布，同年7 月16
    日施行，本件被告犯罪時間，係在96年4 月24日以前，且其
    所犯罪名與宣告刑，經核符該條例第2 條第3 款規定，且無
    第3 條所列不予減刑之情形，本件即應於減刑後，依同條例
    第7 條規定於判決主文同時諭知其宣告刑及減得之刑。併諭
    知如主文所示易科罰金之折算標準。
四、不另為無罪諭知部分：
    公訴意旨雖另以：被告與真實姓名年籍不詳之女子（即「娃
    娃」）基於偽造文書之犯意聯絡，由被告與「娃娃」於94年
    9 月23日18時許，前往證人辰○○、卯○○○所經營之上開
    商行，由「娃娃」持證人庚○所有如附表所示之信用卡刷卡
    並於簽帳單上偽簽證人庚○之署押而偽造該等信用卡帳單，
    因認被告與「娃娃」共同涉犯刑法第217 條偽造署押、第21
    0 條偽造私文書、第216 條行使偽造私文書罪嫌等語。惟按
    刑法上所謂偽造署押，係指未經他人之授權或同意，而擅自
    簽署他人之姓名或劃押 (包括以他人之名義按捺指印之情形
    ) 者而言。而刑法第210 條之偽造私文書罪，則以無製作權
    人，擅自以他人之名義製作內容不實之文書為其要件。茍若
    已得他人之同意，而簽署他人之姓名或劃押 (含按捺指印)
    ；或與他人勾串，冒用他人之名義製作文書，縱令所載內容
    不實，亦與偽造署押或偽造私文書罪之構成要件有間，自不
    能遽依上開罪名相繩（最高法院93年台上字第2057號判決要
    旨參照）。本件「娃娃」持證人庚○如附表所示之信用卡簽
    帳消費，既已事先徵得證人庚○之同意，業如前述，且本件
    亦查無其他積極證據，足資證明被告有何檢察官所指此部分
    之犯行，是被告此部分之犯罪應屬不能證明，本應為無罪之
    諭知。惟公訴人認此部分與前開起訴論罪之詐欺部分有牽連
    犯之裁判上一罪關係，爰不另為無罪之諭知。
、應諭知無罪部分：
一、公訴意旨另以：午○○於94年12月2 日22時30分許，在高雄
    縣鳳山市○○路與青年路口處，向丑○○借用車號E5-5 637
    號自用小客車1 部供己代步之用，詎午○○見丑○○置放於
    上開車輛之置物箱內有支票1 紙（發票人：劉智慧；票號：
    7L0000000 號，面額18萬元）後，竟意圖不法所有，予以竊
    取該支票得逞，再交由其不知情友人子○○於該支票背後背
    書。嗣於95年1 月9 日14時許，該支票遭提示，經彰化商業
    銀行股份有限公司東高雄分行電知發票人劉智慧因其該支存
    帳號存款不足，請劉智慧補足票款，始知上情。因認被告涉
    犯刑法第320 條第1 項竊盜罪嫌云云。
二、按犯罪事實應依證據認定之，無證據不得認定其犯罪事實；
    不能證明被告犯罪者，應諭知無罪之判決，刑事訴訟法第15
    4 條第2 項、第301 條第1 項分別定有明文。復按刑事訴訟
    上證明之資料，無論其為直接或間接證據，均須達於通常一
    般之人均不致有所懷疑，而得確信其為真實之程度，始得據
    為有罪之認定，若關於被告是否犯罪之證明未能達此程度，
    而有合理懷疑之存在，致使無從形成有罪之確信，根據「罪
    證有疑，利於被告」之證據法則，即不得遽為不利被告之認
    定，亦有最高法院76年度臺上字第4986號判例可資參照。再
    按刑法上之竊盜罪，係以竊取他人所持有之物為成立要件，
    如對於自己持有之他人所有物，而為不法取得之行為，即應
    成立侵占罪，最高法院著有19年上字第1673號判例可供參照
    。是以如因法律或事實上約定而管領、持有他人之物或因事
    實上之原因持有他人遺失之物，竟將之侵吞入己，自與「竊
    取」之構成要件不侔。
三、本件公訴人認被告涉犯刑法第320 條第1 項之竊盜罪嫌，無
    非以被告偵查中之供述，及告訴人丑○○於警詢、偵查中之
    指訴、證人楊佩姍警詢、偵查中之證詞等為其論據。訊據被
    告固坦認向告訴人丑○○租用上開汽車，並於該車內發現上
    揭支票，及嗣後有將支票交付證人楊佩姍背書等情，惟堅決
    否認有何竊盜犯行，並辯稱：伊將該車取走後，在後座發現
    上開支票，隨即以電話向告訴人丑○○詢問是否為其所有之
    支票，但當時告訴人丑○○向伊表示該票非其所有，恰好證
    人楊佩姍缺錢週轉，伊不知該票為何人所有，所以就將該支
    票交付予證人楊佩姍週轉現金，直到支票到期前一日，告訴
    人丑○○才向伊表示該票為其所有，所以伊乃緊急聯繫證人
    巳○○出面償還該筆票款18萬元給告訴人丑○○等語（院一
    卷第246 、24頁）。經查：
  (一)被告上開所辯，核與證人巳○○於本院審理中證稱：告訴人
    丑○○曾向其表示有一張支票不見，不知遺失在何處，嗣被
    告向其表示積欠告訴人丑○○18萬元，而向其借用18萬元要
    返還告訴人丑○○，其乃與該背書女子（即證人楊佩姍）共
    同前往銀行找告訴人丑○○，原本要止付該支票，然因票據
    已經交換，其乃承諾返還告訴人丑○○該筆金錢，嗣其於到
    期日後隔天親自將該18萬元交付告訴人丑○○等語相符（院
    卷第185 頁）；亦據證人即告訴人丑○○於本院審理中證稱
    ：被告曾致電向其詢問該支票是否為其所有，其當時並回答
    該票非其所有、其於支票到期當日，銀行通知時才發現支票
    不見、及證人巳○○確有交付其18萬元等情明確（院卷第
    197 、198 頁）。證人丑○○雖於偵查及本院審理中另證稱
    ：其將汽車借予被告後，被告約在同年12月5 日即發現上開
    支票並致電向其詢問，其當時並未回答該票非其所有，當日
    晚間整理支票時，發現上開支票不見了，才想起係放在上開
    汽車內，乃於隔日打電話給被告，委託被告暫時代為保管，
    被告還車時，因一時忘記未向其索取云云（偵三卷第51頁、
    院卷第199 頁）。然：告訴人丑○○前於警詢中證稱：係被
    告於94年12月4 日還車後，其發現支票遭竊取（高雄縣政府
    警察局鳳山分局鳳警移字第945 頁，下稱警二卷，第4 頁）
    ，已核與其本院審理中證稱被告還車前已知悉支票在被告處
    並委託其保管等情不符。又上開支票於95年1 月7 日到期後
    ，因帳戶內存款僅有118,433 元，而存款不足，經銀行通知
    後，由票主劉智慧或其他相關之人於95年1 月9 日以現金存
    款方式存入62,000元，且於票期當日或95年1 月9 日當日，
    該支票存款帳戶內並未有18萬元之金額存入，有卷付支票影
    本、彰化銀行存款憑條1 紙暨支票存款帳戶資料暨交易明細
    查詢1 份附卷為憑（院卷第35、65頁），然告訴人丑○○竟
    於本院審理中證稱：其因無法止付該支票，即將18萬元存入
    銀行讓支票兌現（院卷第197 頁）等情不符，則告訴人丑○
    ○之證言是否基於確實無誤之記憶，即有疑義。再參諸告訴
    人丑○○至該支票兌現前，曾與被告見過二、三次面，然均
    未曾向被告索討該支票，業據其於偵查及本院審理中陳明在
    卷（院卷第198 頁），且係遲至95年1 月9 日當日晚間始至
    警局備案，亦有警詢筆錄1 份可稽（警二卷第3 頁），則果
    告訴人丑○○於94年12月間被告致電之翌日即發現該支票為
    其所有，並委託被告保管，衡以該等支票票面金額達18萬元
    ，數目非小，又係告訴人丑○○之客戶所交付用以繳交保費
    之支票，亦據告訴人丑○○陳明在卷（偵三卷第51頁），則
    以該等支票之重要性而言，證人丑○○顯無可能於數次見面
    之機會均未向被告催討？甚至遲至約1 個月後支票遭人提示
    兌現時才積極有所作為？告訴人丑○○該等指證，顯有疑義
    ，尚難採信。是堪認被告辯稱伊致電予告訴人楊竣詢問該支
    票是否為告訴人丑○○所有之際，告訴人丑○○確向被告表
    示該支票並非其所有等情，尚屬可採。
  (二)又被告嗣於94年12月間，在高雄市○○路金亭卡拉OK，將上
    開支票交付予證人楊佩姍，由證人楊佩姍在該支票上背書，
    嗣並轉讓予他人以調借現金一節，亦據證人子○○於警詢及
    本院審理時結證在卷（警二卷卷第6 頁、院卷第135 頁）。
    證人楊佩姍雖於警詢中另證稱：被告係於94年11月20日將該
    支票交付云云（警二卷第6 頁），惟依上開汽車係告訴人丑
    ○○於94年12月2 日借予被告使用，業據告訴人丑○○於警
    詢及本院審理中指述在卷（警二卷第3 頁、院卷第199 頁）
    ，則被告既於借得該汽車後始發現上開支票，自無可能早於
    94年11月20日即取得該支票並交付證人楊佩姍背書。況證人
    楊佩姍嗣亦於本院審理中證稱其係於94年底開設卡拉OK，生
    意週轉不靈，其記得約距支票上載發票日95年1 月7 日尚約
    有1 個月左右之時間，其即持該支票前去調現等語（院卷第
    134 、135） ，則已顯見被告應係於94年12月間始將上開支
    票交付予證人楊佩姍背書，證人楊佩姍於警詢中證稱在94年
    11月20日背書一節，應係記憶錯誤所致。
  (三)綜參上情，被告因向告訴人丑○○借用上開汽車，而無意間
    發現該張支票並持有之，嗣因告訴人丑○○向被告表示該支
    票非其所有，被告基於確信該支票係他人所遺失或脫離持有
    之物，於94年12月間將該支票交付予證人楊佩姍，而為該等
    支票之處分行為，使證人楊佩姍得將該支票背書轉讓予他人
    ，應係就他人所遺失之物，因事實上原因持有之後，變易持
    有為所有，而將之侵吞入己，自不能認係竊取所得。則被告
    所為，應係犯刑法第337 條侵占遺失物罪，非如公訴意旨所
    稱係犯同法第320 條第1 項之竊盜罪。又參諸上開法律見解
    之說明，此部分之公訴意旨與侵占罪構成要件之基本社會事
    實及其所保護之法益性質，並非一致，而無變更法條餘地。
    則被告此部分犯行，既與同法第320 條第1 項竊盜罪之構成
    要件不合，此外，本院復查無其他積極證據，足資證明被告
    有何檢察官所指此部分竊盜之犯行，參諸首開說明，自應由
    本院諭知無罪之判決，以免冤抑。
據上論斷，應依刑事訴訟法第299 條第1 項前段、第301 條，刑
法第2 條第1 項前段、第30條，修正前刑法第339 條第1 項、第
41條第1 項前段，罰金罰鍰提高標準條例第1 條前段、廢止前罰
金罰鍰提高標準條例第2 條，中華民國九十六年罪犯減刑條例第
2 條第1 項第3 款、第7 條，判決如主文。
本案經檢察官甲○○到庭執行職務。
中　　華　　民　　國　　96　　年　　10　　月　　19　　日
                  刑事第十三庭  審判長法  官  黃惠玲
                                      法  官  蔣志宗
                                      法  官  黃苙荌
以上正本證明與原本無異。
如不服本判決應於收受本判決後10日內向本院提出上訴書狀，並
應敘述具體理由，如未敘述上訴理由者，應於上訴期間屆滿後20
日內補提理由書狀於本院（均須按他造當事人之人數附繕本）「
切勿逕送上級法院」。
中　　華　　民　　國　　96　　年　　10　　月　　19　　日
                                      書記官  郭育秀
附表
┌──┬────────┬──────┬────────┬──────┐
│編號│發卡銀行　　　　│信用卡簽帳單│卡號　　　　　　│刷卡金額　　│
│    │                │所示刷卡時間│                │            │
│    │                │（94年9 月23│                │            │
│    │                │日）        │                │            │
├──┼────────┼──────┼────────┼──────┤
│一  │中國信託商業銀行│17時47分10秒│0000000000000000│21,9634元　 │
│    │股份有限公司    │            │　　　　　　　　│　　　　　　│
├──┼────────┼──────┼────────┼──────┤
│二  │玉山商業銀行    │17時45分48秒│0000000000000000│(一)49,503元  │
│    │股份有限公司　　├──────┼────────┼──────┤
│    │　　　　        │18時15分05秒│同上            │(二)49,728元  │
├──┼────────┼──────┼────────┼──────┤
│三  │台北富邦商業銀行│18時04分21秒│0000000000000000│(一)49,728元  │
│    │股份有限公司　　├──────┼────────┼──────┤
│    │　　            │18時20分58秒│                │(二)21,622元  │
├──┼────────┼──────┼────────┼──────┤
│四  │台新國際商業銀行│18時06分59秒│0000000000000000│99,575元　  │
│    │股份有限公司　　│　　　      │　　　　　　　　│　　　　　　│
├──┼────────┼──────┼────────┼──────┤
│五  │誠泰商業銀行股份│18時05分08秒│0000000000000000│49,728元　  │
│    │有限公司        │　　        │                │            │
├──┼────────┼──────┼────────┼──────┤
│六  │安信信用卡      │18時08分58秒│0000000000000000│49,503元　  │
│    │股份有限公司    │            │                │            │
├──┼────────┼──────┼────────┼──────┤
│七  │美商花旗銀行    │18時10分48秒│0000000000000000│(一)50,072元  │
│    │股份有限公司    ├──────┼────────┼──────┤
│    │                │18時24分31秒│                │(二)23,310元  │
├──┼────────┼──────┼────────┼──────┤
│八  │英商渣打銀行    │18時12分12秒│0000000000000000│50,072元　  │
│    │股份有限公司    │            │                │            │
├──┼────────┼──────┼────────┼──────┤
│    │總計            │            │                │712,475元   │
└──┴────────┴──────┴────────┴──────┘
附錄本案論罪科刑法條：
中華民國刑法第339條
意圖為自己或第三人不法之所有，以詐術使人將本人或第三人之
物交付者，處5 年以下有期徒刑、拘役或科或併科1 千元以下罰
金。
以前項方法得財產上不法之利益或使第三人得之者，亦同。
前二項之未遂犯罰之。
